【裁判字號】    94,小上,49
【裁判日期】    950608
【裁判案由】    清償債務
【裁判全文】
臺灣板橋地方法院民事判決              94年度小上字第49號
上  訴  人  安安人力仲介有限公司
法定代理人  乙○○
被 上 訴人  好助家人力仲介國際有限公司
法定代理人  甲○○
上列當事人間請求清償債務事件，上訴人對於中華民國94年6 月
30日本院板橋簡易庭94年度板小字第1800號第一審判決提起上訴
，本院判決如下：
    主  文
上訴駁回。
第二審訴訟費用新臺幣壹仟伍佰元由上訴人負擔。
    理  由
一、按對於小額程序第一審判決之上訴，非以其違背法令為理由
    ，不得為之；又小額程序之第二審判決，依上訴意旨足認上
    訴為無理由者，得不經言詞辯論為之，民事訴訟法第436 條
    之24第2 項、第436 條之29第2 款分別定有明文。次按當事
    人於小額訴訟之第二審程序不得提出新攻擊或防禦方法，但
    因原法院違背法令致未能提出者，不在此限，同法第436 條
    之28亦定有明文。
二、本件上訴意旨略以：(一)按法律行為違反強制或禁止之規定者
    ，無效，民法第71條前段定有明文；本件被上訴人於原審起
    訴請求上訴人給付之代理費新臺幣3 萬元（下稱系爭代理費
    ），並非行政院勞工委員會（下稱勞委會）所規定標準範圍
    之費用，而係被上訴人苛刻外勞Nguyen Thi An （越南籍）
    所巧立名目收取之費用，顯然違反勞委會民國91年10月7 日
    勞職外字第0910205963號函文所揭示「人力仲介公司不得巧
    立名目（如會員費、聯誼費）收取規定標準以外之費用」之
    原則，且外勞Nguyen Thi An 亦出具切結書表示不同意由上
    訴人給付該筆款項予被上訴人；被上訴人所收取之系爭代理
    費既為勞委會以行政命令所禁止，上訴人於簽收單上同意給
    付系爭代理費予被上訴人之約定，依前揭民法第71條前段規
    定，自應屬無效，上訴人不負給付之責，原審竟命上訴人給
    付該筆款項，顯有違誤；(二)被上訴人於原審所提出之簽收單
    上，雖蓋有上訴人之公司章，惟其上所蓋用之小章並非上訴
    人法定代理人之印章，應不生合法代理上訴人之效力，上訴
    人自不受該簽收單約定之拘束，原審憑該簽收單而准被上訴
    人之請求，亦有違誤等語。上訴人上訴聲明求為判決廢棄原
    審判決，並駁回被上訴人於原審之訴。
三、經查，本件被上訴人於原審起訴主張：上訴人前於93年10月
    29日，與被上訴人辦理外勞Nguyen Thi An 之接續聘僱事宜
    ，經被上訴人於同日將外勞Nguyen Thi An 之護照、居留證
    、聘僱許可函等相關證件交付予上訴人，上訴人並出具簽收
    單1 紙，載明同意將系爭代理費於14日內匯入被上訴人指定
    之帳戶內，惟上訴人嗣竟拒絕給付系爭代理費，爰依簽收單
    之約定，請求上訴人給付系爭代理費等語，並提出外籍勞工
    由其他雇主接續聘僱證明書、簽收單等各1 紙為證（均影本
    ）。上訴人固辯稱：被上訴人收取之系爭代理費，係苛刻外
    勞Nguyen Thi An 而巧立名目所收取，此為勞委會以行政命
    令所禁止，上訴人於簽收單上同意給付系爭代理費予被上訴
    人之約定，依民法第71條前段規定，自應屬無效，且外勞
    Nguyen Thi An 亦出具切結書表示不同意由上訴人給付該筆
    款項予被上訴人，上訴人自不負給付之責等情，並提出勞委
    會91年10月7 日勞職外字第0910205963號函文、外勞Nguyen
    Thi An切結書等各1 件為憑；惟查，上訴人對於系爭代理費
    係被上訴人苛刻外勞Nguyen Thi An 而巧立名目所收取乙節
    ，並未能出任何之事證以實其說，已難憑其空言所辯，即遽
    信為真實；況且，姑不論前揭勞委會91年10月7 日勞職外字
    第0910205963號函文所揭示「人力仲介公司不得巧立名目（
    如會員費、聯誼費）收取規定標準以外之費用」，是否確具
    有強行或禁止規定之性質，上開函示內容所規範者，亦僅止
    於仲介公司與外勞間之法律關係，不許仲介公司任意巧立名
    目向外勞收取規定標準以外之費用，而不及於仲介公司間關
    於接續聘僱外勞時所為之費用負擔約定，其理至明；本件上
    訴人與被上訴人於辦理外勞Nguyen Thi An 之接續聘僱事宜
    時，既已於簽收單上約定由上訴人於14日內將系爭代理費匯
    入被上訴人所指定之帳戶，此項費用給付之約定，係成立於
    兩造間之給付關係，而與外勞Nguyen Thi An 無涉，自不受
    前揭勞委會函示內容之拘束，更無何違反強行或禁止規定而
    無效之可言，上訴人辯稱該約定違反強制或禁止規定，依民
    法第71條前段規定，應屬無效云云，顯無可採甚明。又上開
    簽收單上關於系爭代理費之給付約定，既係成立於兩造間之
    給付關係，與外勞Nguyen Thi An 無涉，縱外勞Nguyen Thi
    An嗣出具切結書表示不同意上訴人給付系爭代理費予被上訴
    人，亦不影響於被上訴人得請求上訴人為給付之權利，上訴
    人自不得執以對抗被上訴人而拒絕給付系爭代理費；從而，
    上訴人辯稱外勞Nguyen Thi An 已出具切結書表示不同意由
    上訴人給付系爭代理費予被上訴人，上訴人不負給付之責云
    云，亦無足採。
四、至上訴人於本件上訴時，另辯稱：被上訴人於原審所提出之
    簽收單上，雖蓋有上訴人之公司章，惟其上所蓋用之小章並
    非上訴人法定代理人之印章，應不生合法代理上訴人之效力
    ，上訴人自不受該簽收單約定之拘束等情；惟查，上訴人此
    部分所辯，核屬小額訴訟之第二審程序中所提出之新攻擊防
    禦方法，且其於原審之未提出，亦非因原審法院違背法令所
    致，揆諸首揭民事訴訟法第436 條之28條文規定，此項新攻
    擊防禦方法之提出自非法之所許，本院無從審酌，併予敘明
    。
五、綜上所述，本件上訴人上訴意旨指摘原審判決違背法令，求
    予廢棄改判，依其上訴意旨足認為無理由，爰不經言詞辯論
    ，逕以判決駁回其上訴。
六、本件第二審裁判費1,500 元，應由上訴人負擔，爰確定如主
    文第2 項所示。
七、據上論結，本件上訴為無理由，依民事訴訟法第436 條之29
    第2 款、第436 條之32第1 項、第2 項、第449 條第1 項、
    第436 條之19第1 項、第78條，判決如主文。
中    華    民    國    95    年    6     月    8     日
                  民事第二庭  審判長法  官  梁宏哲
                                    法  官  古秋菊
                                    法  官  劉景宜
以上正本係照原本作成。
不得上訴。
中    華    民    國    95    年    6     月    8     日
                                    書記官  陳淑芳


司法院資訊處製作；財團法人民間司法改革基金會備份。
